臺灣高雄地方法院民事裁定
111年度調訴字第1號
原      告  梁財明  
被      告  石素英  
上列當事人間請求宣告調解無效事件，本院裁定如下：
    主      文
原告之訴駁回。
訴訟費用由原告負擔。
    事實及理由
一、原告主張：兩造於民國110年12月30日以本院110年度移調字
    第93號案件成立調解（下稱系爭民事調解），約定被告應於
    111年1月10日前給付原告新臺幣16萬元，惟被告迄未給付，
    違反誠信原則。為此，爰請求宣告系爭民事調解無效等語。
    並聲明：系爭民事調解無效。
二、按調解有無效或得撤銷之原因者，當事人得向原法院提起宣
    告調解無效或撤銷調解之訴；第500條至第502條及第506條
    之規定，於第二項情形準用之；再審之訴，應於30日之不變
    期間內提起；再審之訴不合法者，法院應以裁定駁回之，民
    事訴訟法第416條第2項、第4項、第500條、第502條第1項定
    有明文。準此，提起調解無效或撤銷調解之訴，應於30日之
    不變期間內提起，如逾越法定不變期間，應認屬程序不合法
    且不可補正，法院應以裁定駁回之。而所謂調解無效之意義
    與訴訟上和解無效之意義相同，可分為實體法上無效與訴訟
    法上無效。實體法上無效之原因係指調解有實體法所規定法
    律行為無效之事由，例如調解內容違反法律強制或禁止規定
    ，或違背公序良俗，或不備法定方式等。而訴訟法上無效之
    原因，包括無當事人能力、無訴訟能力、無調解之權限者參
    與調解、當事人不適格，或就當事人不得自由處分之權利或
    法律關係成立調解等皆屬之。
三、經查，兩造間因債務人異議之訴等案件，經本院於110年12
    月30日當庭成立系爭民事調解等情，有系爭民事調解筆錄在
    卷可稽（見本院卷第19頁），並經本院調取相關卷宗核閱無
    訛，堪認屬實。參諸前揭說明，系爭民事調解如有無效之原
    因，當事人應於調解成立30日內之不變期間即111年2月7日(
    末日原為111年1月29日星期日，是日起至同年2月6日均為休
    息日或星期日，以次日代之)前向本院提起宣告調解無效之
    訴，乃原告遲至111年2月11日始提起本件宣告調解無效之訴
    乙節，有本院收文戳章可查（見本院卷第11頁），顯已逾越
    法定不變期間，自非合法。況原告所述被告有無依系爭民事
    調解內容按期給付等情事，亦屬調解成立後當事人履行或強
    制執行之問題，要與調解本身有無法定無效之原因無涉，併
    此指明。
四、綜上所述，本件原告請求宣告系爭民事調解無效之訴，為不
    合法，爰裁定駁回原告之訴。
五、訴訟費用負擔之依據：民事訴訟法第78條。　　
中　　華　　民　　國　　111 　年　　7　　月　　 22　　日
                  民事第四庭  法　官　鄭伊倫
以上正本係照原本作成。
如對本裁定抗告須於裁定送達後10日內向本院提出抗告狀，並繳
納裁判費新台幣1,000元。
中　　華　　民　　國　　111 　年　　7 　　月　　22　　日
                              書記官　陳孟琳